臺灣臺南地方法院柳營簡易庭民事判決
111年度營簡字第306號
原      告  臺灣產物保險股份有限公司臺南分公司

法定代理人  蘇文志
訴訟代理人  陳冠宏
            李建興
被      告  謝東洲
上列當事人間請求侵權行為損害賠償（交通）事件，本院於民國
111年8月18日言詞辯論終結，判決如下：
    主  文
一、被告應給付原告新臺幣7,062元，及自民國111年4月20日起
    至清償日止，按週年利率百分之5計算之利息。
二、原告其餘之訴駁回。　　
三、訴訟費用新臺幣1,550元，由被告負擔其中新臺幣100元，餘
    由原告負擔。
四、本判決第一項得假執行。
    事實及理由
一、本件被告經合法通知，無正當理由未於言詞辯論期日到場，
    核無民事訴訟法第386條各款所列情形，爰依原告之聲請，
    由其一造辯論而為判決。
二、原告起訴主張：原告承保訴外人劉介桐所有車牌號碼000-00
    00號自用小客貨車(下稱系爭保車)車體損失險，保險期間自
    民國109年1月20日起至110年1月20日止。被告於109年11月2
    2日下午1時20分許，駕駛車牌號碼000-0000號自用小貨車行
    經臺南市○○區○○里○○0○0號前(忠孝街由北往南方向)交岔路
    口時(行車方向交通號誌為閃光黃燈)，未注意車前狀況貿然
    駛入該交岔路口，適訴外人劉劻穆駕駛系爭保車沿南52線(
    由東往西方向)行至該路口(行車方向交通號誌為閃光紅燈)
    ，因煞車不及而發生碰撞，致系爭保車毀損。系爭保車經送
    廠維修，原告依保險契約賠付維修費用合計新臺幣(下同)14
    8,100元(包括零件費118,700元、工資15,400元、烤漆14,00
    0元)，依保險法第53條第1項規定已取得代位求償權，故依
    保險法第53條第1項，民法第184條第1項前段及第191條之2
    前段規定，請求被告賠償上述金額等語。並聲明：被告應給
    付148,100元，及自起訴狀繕本送達翌日起至清償日止，按
    週年利率百分之5計算之利息。
三、被告未於言詞辯論期日到場，亦未提出書狀作何聲明或陳述
    。
四、本院得心證之理由：
　㈠原告主張之事實，業據其提出臺南市政府警察局學甲分局學
    甲派出所道路交通事故當事人登記聯單、車輛照片、汽車保
    險理賠申請書、個人保險賠案調查表、任意險理賠計算書、
    系爭保車行照影本、尚聯汽車(車中雄企業社)估價單、益勝
    汽車材料行估價單、維修照片、統一發票為證，並有臺南市
    政府警察局學甲分局111年4月7日南市警學交字第111019896
    4號函檢附之道路交通事故現場圖、A3類道路交通事故調查
    紀錄表、道路交通事故調查報告表(一)(二)、事故現場照片
    附卷可參，且被告經合法通知，未於言詞辯論期日到場，亦
    未提出書狀為任何聲明或陳述。則本院綜合上述證據調查之
    結果，堪認原告主張之事實為可採。
　㈡按因故意或過失，不法侵害他人之權利者，負損害賠償責任
    ；汽車、機車或其他非依軌道行駛之動力車輛，在使用中加
    損害於他人者，駕駛人應賠償因此所生之損害，民法第184
    條第1項前段、第191條之2前段分別定有明文。次按汽車行
    駛時，駕駛人應注意車前狀況及兩車並行之間隔，並隨時採
    取必要之安全措施；特種閃光號誌各燈號顯示之意義如下：
    一、閃光黃燈表示「警告」，車輛應減速接近，注意安全，
    小心通過。二、閃光紅燈表示「停車再開」，車輛應減速接
    近，先停止於交岔路口前，讓幹線道車優先通行後認為安全
    時，方得續行，此亦分別為道路交通安全規則第94條第3項
    前段，道路交通標誌標線號誌設置規則第211條第1項所明揭
    。查被告於上述時間駕駛自用小貨車，行經忠孝街與南52線
    交岔路口時，當時天候晴、日間有照明、柏油路面乾燥、無
    缺陷、無障礙物且視距良好，客觀上並無不能注意之情事，
    其行車方向交通號誌為「閃光黃燈」，竟未遵守上列交通安
    全規則規定，疏未減速慢行通過該交岔口，亦未注意車前狀
    況，不慎與系爭保車發生碰撞而肇事，其行為顯有過失，並
    與系爭保車毀損間具有相當因果關係至明，自應依上列侵權
    行為規定就系爭保車之毀損負賠償責任(至於系爭保車駕駛
    與有過失部分，詳後述)。
　㈢次按被保險人因保險人應負保險責任之損失發生，而對於第
    三人有損失賠償請求權者，保險人得於給付賠償金額後，代
    位行使被保險人對於第三人之請求權。但其所請求之數額，
    以不逾賠償金額為限，保險法第53條第1項定有明文。查原
    告承保系爭保車車體損失險，保險期間自109年1月20日起至
    110年1月20日止，此有任意險理賠申請書在卷可參，則原告
    基於保險契約，依上述規定於理賠系爭保車維修費後，代位
    主張被告負侵權行為損害賠償責任，於法有據，即應准許。
　㈣再按不法毀損他人之物者，被害人得請求賠償其物因毀損所
    減少之價額；負損害賠償責任者，除法律另有規定或契約另
    有訂定外，應回復他方損害發生前之原狀，前項情形，債權
    人得請求支付回復原狀所必要之費用，以代回復原狀，民法
    第196條、第213條第1項、第3項分別定有明文。又依民法第
    196條請求賠償物被毀損所減少之價額，得以修復費用為估
    定之標準，但以必要者為限，例如：修理材料以新品換舊品
    ，應予折舊(最高法院77年第9次民事庭會議決議可資參照)
    。查系爭保車維修費用為148,100元(包括零件費118,700元
    、工資15,400元、烤漆14,000元)，有估價單在卷可查，其
    中零件費用既以新零件更換被毀損之舊零件，自應將折舊予
    以扣除，始為合理。又系爭保車出廠年月為106年1月，此有
    卷附行車執照可佐，距本件交通事故發生日(109年11月22日
    )已使用約3年又11個月，依上述說明，自應將零件折舊部分
    予以扣除。則依附表所示之平均法計算折舊後，零件費可請
    求之金額為41,215元，再加計無庸折舊之工資15,400元、烤
    漆14,000元後，系爭保車修復之必要費用合計為70,615元。
　㈤遞按損害之發生或擴大，被害人與有過失者，法院得減輕賠
    償金額，或免除之，民法第217條第1項定有明文，此項規定
    之目的，在謀求加害人與被害人間之公平，故在裁判上法院
    得以職權減輕或免除之（最高法院85年台上字第1756號判例
    號判例參照）。查被告於上述時間駕駛自用小貨車，行經忠
    孝街與南52線交岔路口時，其行車方向交通號誌為「閃光黃
    燈」，依該號誌設置，應減速接近、注意安全，待無車輛時
    再行通過，竟未注意車前狀況貿然駛入該路口，不慎與系爭
    保車發生碰撞而肇事，其行為顯有過失，已如前述；另原告
    承保之系爭保車駕駛沿南52線由東往西方向行至該交岔路口
    ，其行車方向交通號誌為「閃光紅燈」，應減速接近先停止
    於交岔路口讓幹線道車優先通行後，方得續行，卻仍貿然前
    行，因煞車不及而與被告駕駛之自用小貨車發生碰撞，足徵
    其亦有未減速停止之過失駕駛行為甚明。本院審酌上情，並
    參酌被告行車方向為「閃光黃燈」，車體碰撞位置為左後車
    尾、系車保車行車方向「閃光紅燈」，車體受損位置為左前
    車頭，依碰撞結果判斷被告駕駛之自用小貨車應已先駛入該
    交岔路口後，系爭保車方行至該路口，並衡以被告及劉劻穆
    各自所述車速等情，認系爭保車駕駛為肇事主因而應負擔百
    分之90之過失責任，被告為肇事次因而應負擔百分之10之過
    失責任，較屬合理。故依上述過失相抵法則，減輕被告賠償
    責任百分之90後，原告可代位請求之賠償金額為7,062元【
    計算式：70,615元×10%≒7,062元，元以下4捨5入】，逾此範
    圍之主張，即屬無據。
　㈥復按給付無確定期限者，債務人於債權人得請求給付時，經
    其催告而未為給付，自受催告時起，負遲延責任。其經債權
    人起訴而送達訴狀，或依督促程序送達支付命令，或為其他
    相類之行為者，與催告有同一之效力；遲延之債務，以支付
    金錢為標的者，債權人得請求依法定利率計算之遲延利息；
    應付利息之債務，其利率未經約定，亦無法律可據者，週年
    利率為百分之5，民法第229條第2項、第233條第1項前段及
    第203條分別定有明文。本件原告請求被告賠償之上述金額
    ，係屬給付未有確定期限之金錢債權，是其依上列規定併予
    請求被告給付自起訴狀繕本送達翌日即111年4月20日起至清
    償日止，按週年利率百分之5計算之利息，亦屬有憑，應予
    准許。　
五、綜上所述，原告依保險法第53條第1項，民法第184條第1項
    前段及第191條之2前段規定，請求被告給付7,062元，及自
    起訴狀繕本送達翌日即111年4月20日起至清償日止，按週年
    利率百分之5計算之利息，為有理由，應予准許；逾此範圍
    之請求，為無理由，應予駁回。
六、末按各當事人一部勝訴、一部敗訴者，其訴訟費用，由法院
    酌量情形，命兩造以比例分擔；法院為終局判決時，應依職
    權為訴訟費用之裁判，民事訴訟法第79條、第87條第1項分
    別定有明文。本院審酌兩造之勝敗比例及本件紛爭起因之可
    歸責性等因素，認本件訴訟費用1,550元，應由被告負擔其
    中100元，餘由原告負擔，應屬適當，爰判決如主文第3項所
    示。
七、本件係依民事訴訟法第427條第2項第11款規定適用簡易訴訟
    程序所為被告部分敗訴之判決，依同法第389條第1項第3款
    規定，應依職權就原告勝訴部分為假執行之宣告。
八、據上論結，本件原告之訴一部為有理由、一部為無理由，依
    民事訴訟法第436條第2項、第79條、第389條第1項第3款，
    判決如主文。　　
中　　華　　民　　國　　111 　年　　9 　　月　　2 　　日
　　　　　　　　　柳營簡易庭  法　官  陳郁婷
以上正本證明與原本無異。
如不服本判決，應於判決送達後20日內，向本院提出上訴狀並表
明上訴理由，如於本判決宣示後送達前提起上訴者，應於判決送
達後20日內補提上訴理由書（須附繕本）。
如委任律師提起上訴者，應一併繳納上訴審裁判費。
中　　華　　民　　國　　111 　年　　9 　　月　　5 　　日
                              書記官  謝靜茹

【附表:折舊計算(單位為新臺幣)】
依行政院所頒固定資產耐用年數表及固定資產折舊率表，非運輸
業用客車、貨車之耐用年數為5年，依平均法計算其折舊結果，
每年折舊率為5分之1，系爭保車出廠日為106年1月，迄本件車禍
發生時即109年11月，已使用3年11月(首月及末月無論是否滿1月
，均各算為1月)，則零件扣除折舊後之修復費用估定為41,215元
。
【計算方式：
1.殘價＝取得成本÷(耐用年數＋1)即118,700÷(5+1)≒19,783（小數
  點以下四捨五入）。
2.折舊額＝(取得成本－殘價)×1/（耐用年數）×（使用年數）即(1
  18,700－19,783)×1/5×（3+11/12）≒77,485（小數點以下四捨
  五入）。
3.扣除折舊後價值＝（新品取得成本－折舊額）即118,700－77,485
  ＝41,215】